Inventaris van het archief van de Afdeling Binnenlands Geldwezen van de Administratie der Generale Thesaurie, (1798) 1940-1953 (1964)
Nationaal Archief, Den Haag
Ministerie van Financiën, Generale Thesaurie, Afdeling Binnenlands Geldwezen; Afdeling Binnenlands Geldwezen; Directie Binnenlands Geldwezen van de Administratie
Financiën / Binnenlands Geldwezen, 1940-1953
1798-1964
merendeel 1940-1953
F28064
10.20 meter; 621 inventarisnummers.
Normale geschreven, getypte en gedrukte documenten, geen bijzondere handschriften.
Nationaal Archief, Den Haag
Ministerie van Financiën / Administratie van de Generale Thesaurie / Afdeling Geldwezen 1937-1946
Ministerie van Financiën / Administratie van de Generale Thesaurie / Afdeling Binnenlands Geldwezen 1946-1951
Ministerie van Financiën / Algemeen beheer van de Generale Thesaurie / Directie Binnenlands Geldwezen 1951-..
Het archief bevat dossiers betreffende de wettelijke regeling van en het toezicht op verzekeringsmaatschappijen, spaarbanken, handelsbanken en effectenhandel, de uitgifte van zilverbons en bankbiljetten, het muntwezen, de geldzuivering en de staatsschuld.
Archiefvorming
Geschiedenis van de archiefvormer
Bij beschikking van 11 juni 1937 nr. 13, Afdeling Kabinet en Secretarie werd bepaald dat de Generale Thesaurie de volgende afdelingen zal omvatten:
Algemene Zaken
Begrotingszaken
Geldwezen
Rijksbegrotingsdienst
De Afdeling Geldwezen werd verdeeld in de bureaus:
Financiële Zaken
Nationale Schuld
Bij beschikking van 28 oktober 1941 nr. 213, Afdeling Kabinet en Secretarie werd bepaald dat de navolgende werkzaamheden waarvan de behandeling tot nu toe geschiedde door de Afdeling Algemene Zaken, werden overgedragen aan de Afdeling Geldwezen: het muntwezen, het middenstandskrediet, exportkredietgaranties, zaken betreffende het Agentschap van het Ministerie van Financiën en de Directie van de Grootboeken der Nationale Schuld, de uitgifte van zilverbons, de steun aan de scheepvaart, het toezicht op de N.V. Nederlandse Springstoffenfabrieken en op de Nederlandsche Maatschappij tot ontginning van steenkolenvelden
Bij beschikking van 22 juni 1945 nr. 18, Afdeling Kabinet en Secretarie werd de Generale Thesaurie onderverdeeld in de volgende afdelingen:
Begrotingszaken
Geldwezen
Bewindvoering
Economische en Sociale Zaken
Rijksbetalingsdienst
Ambtenarenzaken en Erediensten
Bij beschikkingen van 6 maart 1946 nr. 188 en nr. 189, Afdeling Kabinet en Personeel werd de Afdeling Geldwezen onderverdeeld met vaststelling van de volgende taken:
1. Bureau Geldwezen Binnenland
a. Sectie Geld- en Kapitaalverkeer
zaken betreffende het geld- en kapitaalverkeer, bank- en kredietwezen, sparen, behandeling van de miljoenennota, raming van de middelen, samenstelling van de middelenoverzichten, regeling van de rentestand, prijspolitiek, toezicht op emissies, statutenwijzigingen van financiële instellingen, bouwkassen
b. Sectie Muntwezen
zaken betreffende het muntwezen, toezicht op 's Rijks Munt, de Nederlandsche Bank
c. Sectie Geldsanering
zaken betreffende afwikkeling van de geldsanering, in het bijzonder verzoeken om terugbetaling van ingeleverde bankbiljetten van vijfhonderd gulden en duizend gulden
d. Sectie Verzekeringswezen
zaken betreffende verzekeringswezen, in het bijzonder het toezicht op de onderlinge molest-verzekeringsmaatschappijen en het verlenen van ontheffing met betrekking tot het KB van 5 juli 1945 (Stb. F 120)
2. Bureau Nationale Schuld
zaken betreffende uitgifte en beheer van de staatsleningen, vlottende schuld, verloren schuldbrieven ten laste van het Rijk, Beurswet 1914, Tiendwet 1907, Beleggingswet, zekerheidstellingen ingevolge de Zeeongevallenwet, toezicht op het Agentschap van het Ministerie van Financiën in Amsterdam, personeelszaken van het Staats Muntbedrijf
3. Bureau Geldwezen Buitenland
zaken betreffende internationaal betalingsverkeer, kredietverlening van en aan het buitenland, vraagstukken verband houdende met de deviezenpositie van Nederland, prognose van de betalingsbalans, behandeling van handelspolitieke vraagstukken, uitvoering van de overeenkomsten van Bretton Woods
4. Studiedienst
zaken betreffende bestudering en uitwerking van algemene en bijzondere onderwerpen van monetaire, financiële en economische aard en verzorging van de documentatie en statistiek betreffende de bovengenoemde onderwerpen
Bij beschikking van 28 juni 1946 nr. 102, Afdeling Kabinet en Personeel werd met ingang van 1 juli 1946 de Afdeling Geldwezen vervangen door:
1. Afdeling Binnenlands Geldwezen
2. Afdeling Buitenlands Betalingsverkeer
3. Bureau Nationale Schuld
Bij beschikking van 5 december 1946 nr. 172, Afdeling Kabinet en Personeel werden bij de Afdeling Binnenlands Geldwezen de volgende bureaus ingesteld met de volgende taken:
1. Bureau Geld- en Kapitaalverkeer
zaken betreffende geld- en kapitaalverkeer, behandeling van de miljoenennota, regeling van de rentestand, prijspolitiek, toezicht op emissies, statutenwijziging van financiële instellingen, bouwkassen, afwikkeling van de geldsanering, behandeling van verzoeken om terugbetaling van ingeleverde bankbiljetten van vijfhonderd gulden en duizend gulden, behandeling van de zaken betreffende de na-inlevering van andere bankbiljetten
2. Bureau Muntwezen en Centrale Bank
zaken betreffende het muntwezen, toezicht op 's Rijks Munt, Nederlandsche Bank, uitvoering van de overeenkomst van Bretton Woods
3. Bureau Verzekeringswezen
zaken betreffende verzekeringswezen, in het bijzonder levensverzekeringswezen, toezicht op de onderlinge molestverzekeringsmaatschappijen, afwikkelingen van regelingen tot stand gekomen op grond van de Zee- en Luchtvaartverzekeringswet 1939, Covalregeling
Bij beschikking van 26 juli 1950 nr. 179, Afdeling Personeel werd het Bureau Nationale Schuld toegevoegd aan de Afdeling Binnenlands Geldwezen.
Bij beschikking van 16 februari 1951 nr. 185, Afdeling Personeel werd de benaming van de Afdeling Binnenlands Geldwezen veranderd in Directie Binnenlands Geldwezen.
Bij dezelfde beschikking werd de naam van de Afdeling Juridische Zaken en Bewindvoering gewijzigd in Directie Bewindvoering. Tevens werd de naam van de Afdeling Economische en Sociale Zaken veranderd in Directie Financiering en Coördinatie Oorlogsschade (Finco). De indeling is dan als volgt:
I. Directie Binnenlands Geldwezen (BGW)
II. Directie Buitenlands Betalingsverkeer (BBV)
III. Directie Bewindvoering
IV. Directie Financiering en Coördinatie Oorlogsschade (Finco)
V. Dienst der Rijksbegroting
In hetzelfde jaar veranderde de naam van de Administratie van de Generale Thesaurie in Algemeen Beheer van de Generale Thesaurie.
Geschiedenis van het archiefbeheer
Het geïnventariseerde archief is gevormd uit de archiefbescheiden van:
in de periode 1940 - 5 maart 1946: Afdeling Geldwezen bestaande uit de Bureaus Financiële Zaken en Nationale Schuld
in de periode 6 maart 1946 - juni 1946: Afdeling Geldwezen met de Bureaus Geldwezen Binnenland en Nationale Schuld met uitzondering van Bureau Geldwezen Buitenland en Studiedienst
in de periode 1 juli 1946 - 25 juli 1950: Afdeling Binnenlands Geldwezen en Bureau Nationale Schuld
in de periode 26 juli 1950 - 15 februari 1951: Afdeling Binnenlands Geldwezen met inbegrip van Bureau Nationale Schuld
in de periode 16 februari 1951 - 1954: Directie Binnenlands Geldwezen.
Het archief van de Directie Binnenlands Geldwezen bestond uit twee gedeelten, ieder met een plaatsingslijst:
1. Archiefbescheiden van de Afdeling (Directie) (Binnenlands) Geldwezen met uitzondering van Bureau Nationale Schuld, met de rubrieken 384-1258
2. Archiefbescheiden van het Bureau Nationale Schuld met de rubrieken 342-1175
De verwerving van het archief
Overbrenging van een overheidsarchief
Inhoud en structuur van het archief
2.08
Inhoud
Het merendeel van de in deze inventaris beschreven archiefbescheiden beslaan de periode 1940 tot 1953, de invoering van het dossierstelsel. Sommige bevatten retro-acta voor 1940, zelfs nog uit de vorige eeuw. Zie daarvoor bijvoorbeeld de inv.nrs. 332 (retro-acta 1798-1896), 324 (retro-acta 1880-1932) en 231 (retro-acta 1924-1935). De einddatum is 1964 (inv.nr. 295).
Selectie en vernietiging
De stukken betreffende de uitvoering zijn vernietigd conform de lijst van de te vernietigen archiefbescheiden van het Ministerie van Financiën. Deze lijst is vastgesteld bij de beschikking van de minister van Welzijn, Volksgezondheid en Cultuur, en de minister van Financiën d.d. 20 september 1983, kenmerk M.M.A./AR-6301 II. Om een beeld te geven hoe de verschillende zaken administratief zijn afgehandeld, zijn bij twee rubrieken enige stukken van de te vernietigen bescheiden afgezonderd en als voorbeelddossiers in deze inventaris opgenomen. Zie hiervoor de inv.nrs.:
inv.nr. 15 Overheidsbemoeienis met de werkzaamheden van de molestverzekeringsmij
inv.nrs 134-137 De vergoeding, weigering van de vergoeding van de tegenwaarde van de waardeloos verklaarde bankbiljetten van vijfhonderd gulden en duizend gulden. Na bewerking beslaat het archief 6,75 m.
Ordening van het archief
De afdelingen van het Ministerie van Financiën hebben tot de invoering van het dossierstelsel per 1 mei 1953 hun archieven geordend tot een centraal verbaalarchief. Bij dit systeem werden de besluiten chronologisch geordend op datum van afdoening en per dag afgenummerd. Vele afdelingen waaronder de Afdeling (Directie) (Binnenlands) Geldwezen hebben gemeend dit stelsel van centrale archiefordening te moeten verlaten. Nadat de betreffende stukken waren geregistreerd in de centrale afdoeningsagenda, werden ze uit het verbaalarchief gelicht en geordend tot bundels op onderwerp. Men heeft hierbij een nummer toegekend aan elk nieuw onderwerp. Bij de beschrijvingen is de oorspronkelijke volgorde van deze rubrieken aangehouden. Zie de concordans die als bijlage bij deze toegang is opgenomen.
Aanwijzingen voor de gebruiker
Openbaarheidsbeperkingen
Deels openbaar, deels beperkt openbaar (B).
Materiële beperkingen
Aanvraaginstructie
Openbare archiefstukken kunnen online worden aangevraagd en gereserveerd. U kunt dit ook via de terminals in de studiezaal van het Nationaal Archief doen. Om te kunnen reserveren dient u de volgende stappen te volgen:
U maakt een profiel aan op www.gahetna.nl, en logt vervolgens in
Via de archiefinventaris (alleen de beschrijvingen met rode nummers) selecteert u het gewenste archiefstuk door op de knop 'Reserveren' te klikken
In het volgende scherm geeft u aan op welke dag u het archiefstuk wilt inzien
Indien u zich bevindt in de studiezaal en een tafelnummer heeft ontvangen kunt u dit nummer vermelden. Als u geen tafelnummer heeft kunt u tafelnummer 777 laten staan
Vervolgens bevestigt u uw reservering door deze te versturen.
Verwant materiaal
Beschikbaarheid van kopieën
Verwante archieven
Voor het vervolg zie:
2.08.49 Inventaris van het archief van de Directie Binnenlands Geldwezen van het Algemeen Beheer van de Generale Thesaurie (1948)1954-1965
Bijlagen
Concordans van rubrieksnummer naar onderwerpsummer
Aanschrijvingen 381 XLVI
Agentschap van Financiën 753 LII
Amortisaties 356 XXXIX
Artillerie Inrichtingen NV 378 XLIV
Bedrijfsorganisaties verzekeringswezen 1250 XXIX
Beschikking beursverkeer 1180 XXII
Beschikkingen deblokkering 1164 XIV
Beurswet 671 XLVIII
Binnenlands verzekeringswezen/ziekenfondswezen 1172 XIX
Bouwkassen 1154 XI
Buitenlandse kredieten 1175 LVI
Buitenlandse verzekeringsmaatschappijen 384 II
Centrale beleggingsraad 733 L
Commissie giraal geldverkeer 1165 XV
Controle op geldswaarden bij het Agentschap van het Ministerie van Financiën in Amsterdam 844 LIII
Correcties geldzuivering bij de Postcheque- en Girodienst 1168 XVII
Economische mededinging 1184 XXV
Geldleningen 378A XLV
Geldsanering/geldzuivering 1151 X
Grootboekzaken 741 LI
Hoofdgroep banken 1176 XX
Hypotheken, aflossing en belening 1163 XIII
Hypothecaire leningen 1146 LIV
Indische oorlogsrisico regeling 1258 XXXIII
Inlevering bankbiljetten vijfhonderd gulden en duizend gulden 1169 XVIII
Investeringscommissie 1177 XXI
Kapitaalverkeer 1157 XII
Kredietinstellingen 1147 VIII
Marshallhulp 1181 XXIII
Molestverzekeringsmaatschappijen, onderlinge 385 III
Muntzaken 649 IV
Nationale Werkelijke Schuld (NWS) 355 XXXVIII
Nederlandsche Bank 656 V
Nederlands-Indië 353 XXXVI
Obligaties en couponbladen, vernieuwing 359 XLI
Oostenrijkse bondslening 695 VI
Overlijdensverklaringen van vermisten ten behoeve van levensverzekeringsmaatschappijen 1167 XVI
Rijkspostspaarbank 664 XLVII
Schaderegeling rijksmotorrijtuigen 1253 XXXI
Schuldbewijzen c.q. -bewijzen ten laste van het Rijk, verloren 357/376 XL/XIII
Spaarwezen 764 VII
Staatsleningen 352 XXXV
Staatsleningen, uitloting 354 XXXVII
Staatsschuld, algemeen 351 XXXIV
Verzekering marshallgoederen 1248 XXVII
Verzekering regeringsgoederen 1251 XXX
Verzekering vliegrisico's 1249 XXVIII
Vlottende schuld 364 XLII
Waarborgkapitalen, teruggegeven 724 XLIX
Wet op het Schadeverzekeringsbedrijf 1254 XXXII
Wet toezicht kredietwezen 1185 XXVI
Wet verplichte verzekering 1183 XXIV
Zee- en luchtvaartverzekeringswet 377 I
Ziekenfondswezen/binnenlands verzekeringswezen 1172 XIX
Zilverbons 774 VIII
Beschrijving van de series en archiefbestanddelen
- Zee en Luchtvaartverzekeringswet 1939 (Rubriek 377), 1
  Zie ook inv.nr 167.
  - Verslag van een bespreking op 16 juli 1940 betreffende de afwikkeling van molestschaden toegebracht aan schepen in verband met de toezegging van de regering om voor bepaalde categorieën via de gemachtigde der regering voor de uitvoering van de Zee- en Luchtvaartverzekeringswet 1939 een volledige vergoeding te zullen geven., 1940 juli 17; 1; 1 stuk
  - Stukken betreffende de wijziging van de Zee- en Luchtvaartverzekeringswet 1939., 1941 mrt. - 1950 feb.; 2; 1 omslag
  - Stukken betreffende de afwikkeling van tijdens de Tweede Wereldoorlog in het buitenland gestrande of aangehouden ladingen., 1946 jan. - 1955 mei; 3; 1 pak
  - Stukken betreffende het verzekeren van het niet op de vrije markt te verzekeren gedeelte van kapitale schepen en verzekering van de koopvaardijvloot tegen molest en zo nodig tegen 'vrij van molest', met retro-acta 1937-1939., 1947-1952; 4; 1 omslag
- Buitenlandse verzekeringsmaatschappijen (Rubriek 384), 2
  - Stukken betreffende de assurantieclausule in het ontwerp vredesverdrag met Italië., 1946 aug. - 1947 jan.; 8; 1 omslag
  - Stukken betreffende het treffen van voorzieningen voor de levensverzekeringen van naar Nederlands-Indië gezonden militairen., 1946 okt. - 1947 aug.; 9; 1 omslag
  - Brief van de Adviescommissie voor het Schadeverzekeringsbedrijf betreffende het treffen van een wettelijke regeling voor de positie van een buitenlandse schadeverzekeringsmaatschappij., 1946 nov. 8; 10; 1 stuk
- Onderlinge molestverzekeringsmaatschappijen (Rubriek 385), 3
  - Stukken betreffende de overheidsbemoeienis met de werkzaamheden van de molestverzekeringsmaatschappijen., 1940-1960; 11-14; 4 pakken
    - 1940 mei - 1942 dec., 11
    - 1943 jan. - 1944 sep., 12
    - 1945 mei - 1947 mei, 13
    - 1948 jan. - 1960 nov., 14
  - Voorbeelddossiers betreffende de overheidsbemoeienis met de werkzaamheden van de molestverzekeringsmaatschappijen., 1940 nov. - 1944 aug.; 15; 1 pak
    Geordend op vestigingsplaats van de maatschappij.
- Muntzaken (Rubriek 649), 4
  - Stukken betreffende de aanmunting en intrekking van muntstukken in Nederland en Nederlands-Indië., 1940 mei - 1946 juni; 16; 1 omslag
  - Stukken betreffende de vaststelling en wijziging van voorschriften betreffende de vervaardiging van stempels in gebruik bij de Dienst van het IJkwezen., 1940 dec. - 1953 mrt.; 17; 1 omslag
  - Stukken betreffende het beschikbaarstellen van zilver door 's Rijks Munt ten behoeve van industriële doeleinden., 1940 dec. - 1952 mei; 18; 1 omslag
  - Correspondentie met de minister van Handel, Nijverheid en Scheepvaart / Economische Zaken betreffende de betaling van consentgeld door 's Rijks Munt aan het Rijksbureau voor Non-Ferro metalen, met retro-acta 1939., 1941 feb.; 19; 1 omslag
  - Stukken betreffende de aanmaak van zinken en zilveren munten., 1941 feb. - 1945 juni; 20; 1 pak
  - Stukken betreffende het afleggen van rekening en verantwoording door de muntmeester aan de Algemene Rekenkamer wegens het in 's Rijks Munt verwerkte munt en medaillemateriaal ingevolge artikel 30 sub 2 van het KB van 23 september 1909 (Stb. nr. 318)., 1941-1952; 21-22; 2 pakken
    - 1941 sep. - 1945, 21
    - 1946 - 1952 feb., 22
  - Stukken betreffende de na-inlevering van buiten omloop gestelde munten., 1942 mrt. - 1959 juni; 23; 1 pak
  - Stukken betreffende de vervaardiging van penningen en medailles aan 's Rijks Munt., 1942 apr. - 1945 aug.; 24; 1 omslag
  - Nota van het hoofd van de Afdeling Geldwezen aan de secretaris-generaal betreffende de verkoop van het Nederlands staatsbezit aan zilver aan de Reichsstelle für Edelmetalle., 1944 jan. 19; 25; 1 stuk
  - Stukken betreffende de aanmunting van munten in Amerika, het vervoer naar Nederland en de opslag in depots., 1945 juni - 1954 mrt.; 26; 1 omslag
    Zie ook inv.nr. 111.
  - Stukken betreffende de grote vraag naar zinken pasmunt en de maatregelen die genomen moeten worden om in deze vraag te kunnen voorzien., 1945 juni - 1947 feb.; 27; 1 omslag
  - Stukken betreffende de instelling, werkzaamheden en opheffing van de Muntcommissie 1945., 1945-1949; 28-29; 2 pakken
    - 1945 juli - 1946 aug. 6, 28
    - 1946 aug. 9 - 1949 feb., 29
  - Stukken betreffende de teruglevering van onder de Lend Lease Agreement van 8 juli 1942 verstrekt Amerikaans zilver dat benodigd was voor de op last van de Londense regering in de Verenigde Staten plaatsgevonden hebbende aanmunting van zilvergeld., 1946-1959; 30-31; 2 pakken
    Zie ook inv.nr. 42.
    - 1946 mrt. - 1952 juli, 30
    - 1952 aug. - 1959 mei, 31
  - Stukken betreffende de ontmunting van buiten omloop gestelde munten en overtollige zinken specie., 1946 mrt. - 1949 mrt.; 32; 1 omslag
  - Stukken betreffende de herziening van de Muntwet 1948 in verband met de invoering van zilveren rijksdaalders en guldens., 1950-1953; 33; 1 omslag
  - Stukken betreffende het ontwerp van wet houdende een nieuwe regeling van het Nederlandse en Indische Muntwezen., 1946 dec. - 1948 nov.; 34; 1 pak
  - Stukken betreffende de behandeling van door 's rijks muntmeester uitgebrachte verslagen omtrent de werkzaamheden aan 's Rijks Munt over de jaren 1939 -1959., 1947 jan. - 1960 mei; 35; 1 pak
  - Stukken betreffende de aanmaak van munten ten behoeve van Curaçao., 1947 mei - 1949 juli; 36; 1 omslag
  - Stukken betreffende de totstandkoming van de begrotingen van het staatsmuntbedrijf., 1947 juli - 1953 sep.; 37; 1 pak
  - Stukken betreffende de totstandkoming van de Wet houdende bepalingen omtrent het toezicht en de zorg voor de zaken van 's Rijks Munt (Wet Toezicht Muntwezen, 1955 Stb. 618)., 1947 aug. - 1955 okt.; 38; 1 pak
  - Stukken betreffende de regeling van het muntwezen in Suriname., 1947 sep. - 1953 juni; 39; 1 omslag
  - Notitie voor de minister bij de memorie van antwoord inzake het ontwerp-muntwet, afschrift., 1947 sep. 16; 40; 1 stuk
  - Stukken betreffende het aanbrengen van de beeltenis van koningin Wilhelmina op de munten die in 1948 krachtens de Muntwet 1948 geslagen zijn op voorstel van de regentes, de latere koningin Juliana., 1948 feb. - 1949 feb.; 41; 1 omslag
  - Notitie van het hoofd van de Afdeling BGW voor de thesaurier-generaal betreffende het gebruik van Lend-Lease zilver voor aanmuntingen ten behoeve van Nederland, Suriname en Curaçao, afschrift., 1948 feb. 21; 42; 1 stuk
    zie ook inv.nrs. 30 en 31.
  - Stukken betreffende de aankoop van nikkelen muntmateriaal bij de Falconbridge Nickel Mines Ltd te Toronto ten behoeve van de Nederlandse muntslag., 1948 mei - 1951 nov.; 43; 1 pak
  - Stukken betreffende de inleveringsplicht van buiten omloop gestelde munten., 1948 okt. - 1949 feb.; 44; 4 stukken
  - Stukken betreffende de aanmunting en invoering voor het Rijk van guldens en rijksdaalders., 1950 apr. 12 - 1954 feb.; 45; 1 omslag
  - Stukken betreffende de overdracht van het bij 's Rijks Munt te Utrecht opgeslagen indertijd door de Japanners uit de kluizen van de Javasche Bank geroofde Japans zilver ingevolge het besluit van de Tweede Ministers Conferentie van de Nederlands-Indonesische Unie van 29 november 1950., 1950 juli - 1952 mrt.; 46; 1 omslag
  - Stukken betreffende de aanmaak van munten door de Rijks Munt ten behoeve van de republiek Indonesië., 1950 aug. - 1952 mrt.; 47; 1 omslag
  - Nota van het hoofd van de Afdeling BGW aan de minister betreffende de verhouding van Suriname en de Nederlandse Antillen ten opzichte van 's Rijks Munt., 1951 feb. 7; 48; 1 stuk
  - Nota van het Bureau Muntwezen en Centrale Bank betreffende de commerciële aspecten voor 's Rijks Munt., 1951 apr.; 49; 1 stuk
  - Stukken betreffende de verkoop van muntzilver aan België., 1951 mei - sep.; 50; 1 omslag
  - Stukken betreffende het gebruik van nikkel voor de aanmaak van pasmunt., 1952 apr. - 1958 dec.; 51; 1 pak
  - Stukken betreffende de liquidatie van het Nederlandse Muntfonds., 1952 sep. - 1960 mrt. 3; 52; 1 omslag
  - Stukken betreffende de vaststelling van de afmetingen van de nieuw in te voeren guldens waarbij de eis is gesteld dat ze niet gebruikt kunnen worden voor o.a de muntgasmeters in Amsterdam., 1952 nov. - 1953 mei; 53; 1 omslag
- Nederlandsche Bank (Rubriek 656), 5
  - Stukken betreffende de tijdens de meidagen in 1940 in de Nieuwe Waterweg gezonken Engelse loodsboot met Nederlands goud aan boord die op weg was naar Engeland., 1940 mei - 1951 apr.; 54; 1 omslag
  - Stukken betreffende de procedure voor de Raad voor het Rechtsherstel tegen het Nederlands Beheersinstituut inzake het beheer van het vermogen van de Niederländische Grundstückverwaltung door het I., 1940 juni - 1953 juni; 55; 1 omslag
  - Stukken betreffende de levering tijdens de Duitse bezetting van goud uit Nederland aan Duitsland., 1940 juli - 1948 feb.; 56; 1 pak
    Zie ook voor goud inv.nr. 78.
  - Stukken betreffende de wederinvoering van de Bankwet 1937., 1945 mei - juni; 57; 1 omslag
  - Stukken betreffende de werkzaamheden van het bij de Wet van 30 september 1936 (Stb. nr. 403) ingestelde Egalisatiefonds waarvan de regelen omtrent het beheer werden vastgesteld bij ministeriële beschikking van 7 oktober 1936., 1945 mei - 1951 juli; 58; 1 omslag
  - Stukken betreffende de restitutie aan de Nederlandsche Bank van de tijdens de Duitse bezetting aan de Staat der Nederlanden in eigendom overgegane rechten en aanspraken van de Nederlandsche Bank op deposito's bij banken in de Verenigde Staten en Zuid-Afrika, en het geven van een vergoeding voor dat gedeelte van de aan de Staat overgegane deposito's dat in die tijd ten behoeve van en in het belang van de Staat is aangewend., 1945 juni - 1949; 59; 1 omslag
  - Stukken betreffende de overneming van de in rijksmarken luidende bezittingen van de Nederlandsche Bank door de Staat, welke overneming bij de wet van 30 augustus 1946 is geregeld (Stb. G 226)., 1945 juli - 1952 jan.; 60; 1 pak
  - Stukken betreffende de totstandkoming van de Uitvoeringsbeschikking (Stcrt. 13 sept. 1945, nr. 67) van het Koninklijk Besluit van 10 juli 1945, Stbl.nr. F 121, houdende nadere voorschriften betreffende de waardeloos verklaarde bankbiljetten van fl. 500,-- en fl. 1000,--, alsmede van een instructie voor de inleveringskantoren van de waardeloos verklaarde bankbiljetten., 61; 1 omslag
    Zie ook de inv.nrs. 143, 148-152.
  - Stukken betreffende de beschikbaarstelling van goud door de Nederlandsche Bank voor industriële doeleinden., 1945 aug. - 1951 jan.; 63; 1 pak
  - Stukken betreffende de verlening van een kopers- en solvabiliteitsgarantie aan de Nederlandsche Bank voor een door deze bank aan de Bank voor Nederlandsch Indië verleend krediet., 1945 sep. - okt.; 64; 1 omslag
  - Stukken betreffende de deelneming van de Nederlandsche Bank in het kapitaal van de Maatschappij tot Financiering van het Nationaal Herstel N.V., 1945 okt. - 1952 okt.; 65; 1 omslag